臺灣臺南地方法院行政訴訟判決
110年度交字第296號
                          111年3月18日辯論終結
原      告  陳冠臻  


被      告  臺南市政府交通局

代  表  人  王銘德  
訴訟代理人  方正忻  
                      （交通事件裁決中心）
上列當事人間因交通裁決事件，原告不服被告機關如附表所示之
裁決書①至②（字號詳同表），提起行政訴訟，本院判決如下：
    主  文
原告之訴駁回。
訴訟費用新臺幣300 元由原告負擔。
    事實及理由
一、程序部分
　　本件經被告重新審查，被告就原告請求，同意撤銷裁決書②
    ，依行政訴訟法第237條之4規定（條文內容參見附錄，下同
    ），此部分訴訟應認已經撤回，是本件審理範圍，僅裁決書
    ①部分。
二、事實概要（參見附表）：
　㈠原告駕駛車牌號碼000-0000自用小客車，於民國110 年4 月1
    2日上午8 時1-4 分間（日時下以「00.00.00/00:00 」格式
    ），於行駛國道1 號北向323.4公里至320.7公里間之開放路
    肩路段，於駛入「路肩通行起點」及駛出「路肩通行終點」
    時有未依規定使用方向燈之駕駛行為（下稱違規行為①至②）
    ，遭行駛在其後方民眾錄影檢舉後，經內政部警政署國道公
    路警察局第四公路警察大隊（下稱舉發單位）檢視檢舉資料
    認符合規定，製單舉發（單號參見附表，下稱違規通知單①
    至②），送達原告。
　㈡經原告收受舉發單後提出申訴請求撤銷違規通知單，經被告
    向舉發機關查證後，函覆舉發機關以數行為舉發並無違誤，
    並指定新到案日期請原告限期繳款或到案。
　㈢原告不服到案申請製發裁決書，由被告機關依道路交通管理
    處罰條例等規定（參見附表裁決書記載法條，條文參閱附錄
    法條，下同），作成本件各件裁決書（文號參見附表，下稱
    系爭裁決書①至②）送達原告，原告不服，於法定期限內，提
    起本件行政訴訟（繫屬日110.11.23）。經被告重新審查後
    ，撤銷系爭裁決書②。
三、原告主張：
　　原告於言詞辯論期日，就系爭裁決書①主張：其駛入之開放
    路肩車道係同一直行路面，其並無任意變換車道，系爭裁決
    書①不應處罰。
四、被告答辯：
　　依舉發機關查復資料，原告在裁決書①至②之不同地點變換車
    道未全程使用方向燈，為數行為，應分別處罰，惟經重新審
    查結果，被告同意撤銷裁決書②，就裁決書①部分，原告違規
    事證明確，被告依法裁罰，並無不合，爰聲明請求：駁回原
    告之訴。
五、本院之判斷：
　㈠關於國道之路肩行駛規範，於《國道主線實施開放路肩作業規
    定》有明文規定，依同規定第3 點規定，於駛入及駛出路肩
    、於允許變換路肩車道路段變換車道，均應使用方向燈。
　㈡道路交通法令課予駕駛人於轉彎、變換車道等改變車行方向
    行車行為時，應使用方向燈，且其使用方式，依道路交通安
    全規則第109 條第2 項第2 款規定，係於轉彎或變換車道前
    ，應先顯示欲轉或欲駛入車道方向之燈光，並持續顯示燈光
    至完成轉彎或變換車道止，即所謂「全程使用」。其立法目
    的，主要係在使駕駛人車輛之後方及左右周遭車輛（下合稱
    後方周遭車輛）能確知其車行車動向及該動向是否完成，並
    使後方周遭車輛預見駕駛人車輛前方之道路交通設施狀態（
    如已駛近加減速車道終點等）並注意可能之交通狀況，是縱
    使於客觀上後方周遭車輛能推測駕駛人行車動向，仍無從解
    免駕駛人依規定使用方向燈之交通法令上義務。
　㈢依檢舉影像，原告於穿越「路肩通行起點」標誌之加速車道
    終點進入路肩車道時，並未撥打方向燈，其違規事實明確，
    是被告依法裁罰，並無違誤。
六、結論：本件系爭裁決書①並無違誤，原告訴請撤銷為無理由
    ，應予駁回。
七、訴訟費用負擔：　　
　　本件為原告敗訴之判決，依行政訴訟法第98條第1項規定，
    由原告負擔訴訟費用，另依同法第237條之8第1項規定，確
    定其訴訟費用額為300元（起訴裁判費300元，已由原告繳納
    ）。
八、從而，本件原告之訴為無理由，依行政訴訟法第195條第1項
    後段、第236條、第98條第1項前段、第237條之8第1項、第2
    37條之9第1項，判決如主文。
中　　華　　民　　國　　111 　年　　4 　　月　　1 　　日
　　　　　　　　　行政訴訟庭　法　官　陳世旻
附表：     日期 事件 內容要旨  110.04.12 違規日   110.05.06 違規通知單①  【內政部警政署國道公路警察局舉發違反道路交通管理事件通知單】 ．告發單號：國道警交字第ZDC354823號 　告發類別：民眾檢舉舉發（檢舉日期110.04.12） ．車    號：000-0000 自用小客車（車主：陳冠臻） ．違規時間：110.04.12/08:01   違規路段：國道1號北向323.4公里 　違規事實：行駛高速公路未依規定變換車道（未依規定全程使用方向燈） ．違反法條：道路交通管理處罰條例第33條第1項第4款 ．到案處所：臺南市交通事件裁決中心   到案日期：110.06.20 ．填單日期：110.05.06   違規通知單② 【內政部警政署國道公路警察局舉發違反道路交通管理事件通知單】 （節錄與違規通知單①記載不同部分） ．告發單號：國道警交字第ZDC354824號 ．違規時間：110.04.12/08:04 　違規路段：國道1號北向320.7公里  110.06.16 原告違規陳述書   110.09.03 110.10.06 被告查證舉發事實 ．被告函查函：110.09.03南市交裁字第1101076529號函 ．舉發單位查復函：110.10.06國道警四交字第1104703092號函 　要旨：函覆查證違規通知單①至②之違規事證明確，依據違反道路交通管理事件統一裁罰標準及處理細則第3條規定應分別處罰，員警依法逕行舉發並無違誤。  110.10.26 被告查復函 【被告查復函：110.10.26南市交裁字第1101238532號函】 ．函覆舉發單位以數行為數舉發並無違誤。 ．本函送達45日內，請原告依限繳款或到案申請製發裁決書。  110.11.19 【聲明撤銷標的】 裁決書① 裁決日．送達日  【臺南市○○○○○○○道路○○○○○○○○○○○ ○○○○號：南市交裁字第78-ZDC354823號 ．受處分人：陳冠臻   車種牌號：BEZ-2986 自用小客車 ．違規時間：110.04.12/08:01   違規地點：國道1號北向323.4公里 ．應到案日：110.06.20 ．舉發事實：行駛高速公路未依規定變換車道 　舉發法條：道路交通管理處罰條例第33條第1項第4款、第85條第1項 ．處罰主文： 　罰鍰新臺幣3000元整，並記違規點數1點，罰鍰限於110.12.19前繳納。 　上開罰鍰逾期不缴納者，依法移送強制執行。 ．簡要理由： 　受處分人於上開時間.地點被舉發違規事實，係違反道路交通管理處罰條例第63條第1項.第33條第1項第4款.第85條之規定。 　逾期不繳納罰鍰者，應依同條例第65條第1項第3款規定處分。 　依違反道路交通管理事件統一裁罰基準及處理細則第41條.第43條.第44條及第67條規定裁決. ．裁決日期：110.11.19   【聲明撤銷標的】 裁決書② 裁決日．送達日  【臺南市政府交通局違反道路交通管理事件裁決書②】 （節錄與裁決書①記載不同部分） ．裁決文號：南市交裁字第78-ZDC354824號 ．違規時間：110.04.12/08:04 　違規地點：國道1號北向320.7公里  110.11.23 本件繫屬日 原告起訴狀／本院收文日 
上為正本係照原本作成。
如不服本判決，應於判決送達後20日內，向本院提出上訴狀並表
明上訴理由（原判決所違背之法令及其具體內容或依訴訟資料可
認為原判決有違背法令之具體事實），其未載明上訴理由者，應
於提出上訴後20日內向本院補提理由書（上訴狀及上訴理由書均
須按他造人數附繕本，如未按期補提上訴理由書，則逕予駁回上
訴），並應繳納上訴裁判費新臺幣750元。
中　　華　　民　　國　　111 　年　　4 　　月　　6 　　日
　　　　　　　　　　　　　　　書記官　林怡芳
附錄一：    道路交通管理處罰條例   【處罰條文部分】 第 33 條（現行條文，同民國 104 年 01 月 07 日；節錄第1 項第4 款、第6 項） ．汽車行駛於高速公路、快速公路或設站管制之道路，不遵使用限制、禁止、行車管制及管理事項之管制規則而有下列行為者，處汽車駕駛人新臺幣三千元以上六千元以下罰鍰： 　四、未依規定變換車道。 ．第一項之管制規則，由交通部會同內政部定之。  第 63 條（同民國 107 年 06 月 13 日；節錄第1 項第1 款、第2 、3 項） ．汽車駕駛人有下列各款所列條款之一者，除依原條款處罰鍰外，並予記點： 　一、有第三十三條第一項、第二項、第三十八條第一項、第四十條、第四十五條、第四十七條第一款至第三款、第四十八條、第四十九條或第六十條第二項第一款、第二款情形之一者，各記違規點數一點。 ．依前項各條款，已受吊扣或吊銷駕駛執照處分者，不予記點。 ．汽車駕駛人在六個月內，違規記點共達六點以上者，吊扣駕駛執照一個月；一年內經吊扣駕駛執照二次，再違反第一項各款所列條款之一者，吊銷其駕駛執照。　　　   【相關程序條文部分】 第 1 條 ．為加強道路交通管理，維護交通秩序，確保交通安全，制定本條例。 　 第 9 條（同民國 104 年 01 月 07 日；節錄第1 項） ．本條例所定罰鍰之處罰，受處罰人接獲違反道路交通管理事件通知單後，於三十日內得不經裁決，逕依第九十二條第四項之罰鍰基準規定，向指定之處所繳納結案；不服舉發事實者，應於三十日內，向處罰機關陳述意見；其不依通知所定期限前往指定處所聽候裁決，且未依規定期限繳納罰鍰結案或向處罰機關陳述意見者，處罰機關得逕行裁決之。  第 85 條（同民國 94 年 12 月 28 日；節錄第1 、4 項） ．本條例之處罰，受舉發違反道路交通管理事件之受處罰人，認為受舉發之違規行為應歸責他人者，應於舉發違反道路交通管理事件通知單應到案日期前，檢附相關證據及應歸責人相關證明文件，向處罰機關告知應歸責人，處罰機關應即另行通知應歸責人到案依法處理。逾期未依規定辦理者，仍依本條例各該違反條款規定處罰。 ．依本條例規定逕行舉發或同時併處罰其他人之案件，推定受逕行舉發人或該其他人有過失。 　 第 92 條（現行條文，同民國 101 年 05 月 30 日；節錄第4 、5 項） ．本條例之罰鍰基準、舉發或輕微違規勸導、罰鍰繳納、向處罰機關陳述意見或裁決之處理程序、分期繳納之申請條件、分期期數、不依限期繳納之處理、分期處理規定及繳納機構等事項之處理細則，由交通部會同內政部定之。 ．道路交通事故駕駛人、肇事人應處置作為、現場傷患救護、管制疏導、肇事車輛扣留、移置與發還及調查處理之辦法，由內政部會同交通部、行政院衛生署定之。　   ［道路交通管理處罰條例］相關法規命令    道路交通安全規則   第 109 條（同民國 108 年 10 月 01 日；節錄第2 項第2 款） ．汽車駕駛人，應依下列規定使用方向燈： 　二、左（右）轉彎時，應先顯示車輛前後之左（右）邊方向燈光；變換車道時，應先顯示欲變換車道方向之燈光，並應顯示至完成轉彎或變換車道之行為。   高速公路及快速公路交通管制規則（民國 63 年 04 月 10 日發布）   第 11 條（同民國 105 年 08 月 31 日） ．汽車在行駛途中，變換車道或超越前車時，應依標誌、標線、號誌指示，並不得有下列情形：   一、驟然或任意變換車道。    二、未依規定使用方向燈。   三、未保持安全距離及間隔。   四、駛離主線車道未依序排隊，插入正在連貫駛出主線之汽車中間。   國道主線實施開放路肩作業規定   第  1  點（同民國 109 年 01 月 14 日） 一、本規定依據「高速公路及快速公路交通管制規則」第十九條第三項及第四項規定訂定之。  第  3  點（同民國 109 年 01 月 14 日） 三、開放路肩行駛規定 　㈠路肩開放通行時，開放通行之路肩速限原則為 60 公里，惟個別開放路肩路段最小路肩寬度若達 3.5m （含）以上，且線型及視距均符合「公路路線設計規範」標準，則速限可評估調整為 80 公里以上。 　㈡車輛行駛於開放通行且得變換車道之路肩路段，變換至路肩、減速車道或主線車道須先顯示方向燈告知前後車輛，並保持安全距離及間隔，方得超越或變換車道。 【交通部高速公路局109.05.07管字第1090032900號函】 ．主旨：所詢路肩通行終點減速車道之方向燈釋疑案，復如說明。 ．說明：（節錄說明二） 　　二、經查路肩通行終點銜接減速車道時，路面邊線位於車道左側，故應打左側方燈；至加速車道銜接路肩通行起點時，因路面邊線位於車道右側，故應打右側方向燈。　  第  4  點（同民國 111 年 03 月 02 日） 四、開放路肩類型 　㈠開放路肩終點銜接出口減速車道或出口匝道（附圖 1）： 　　1.行駛路肩車輛於「路肩限行小車禁止變換車道」標誌後限往出口車流行駛，得變換至減速車道或出口匝道駛出，不得變換至主線、爬坡道或輔助車道。 　　2.非往出口小車須於「路肩限行小車禁止變換車道」標誌前駛離路肩。 　　3.行駛路肩車輛得於「路肩限行小車開放變換車道」標誌後變換至出口匝道。 　㈡開放路肩終點未銜接出口減速車道（附圖 2）：開放路肩銜接輔助車道、一般車道或地方道路（如國道端點）。 【修正前】民國 109 年 01 月 14 日 四、開放路肩類型 　㈠開放路肩終點銜接出口減速車道：行駛路肩車輛得變換車道，開放路肩終點上游 500m （得視現場條件調整）範圍內限往出口車流行駛，得銜接減速車道駛出，不得變換車道；非往出口小車須於開放路肩終點上游 500m 前（得視現場條件調整）變換至主線車道（類型 1）。 　㈡開放路肩終點未銜接出口減速車道：開放路肩銜接輔助車道、一般車道或地方道路（如國道端點）（類型 2）。   違反道路交通管理事件統一裁罰基準及處理細則   【違反道路交通管理事件統一裁罰基準表】   （110.04.12 行為時之本項款「109.11.30 版」同現行「110.09.23 版」） ．違反事件：行駛高、快速公路未依規定變換車道 ．處罰法條：第33條第1 項第4 款（法定罰鍰：3000元-6000元） 　          第63條第1 項第1 款（記違規點數1 點） ．裁罰基準：（依繳款或到案係在應到案日期限內或逾應到案日期限後之各期期間之罰鍰裁罰基準）             ．於期限內  　  ：①小型車 3000元  ②大型車 4500元  ③載運危險物品車輛 6000元             　．逾30日內　　  ：①小型車 3300元  ②大型車 4900元  ③載運危險物品車輛 6000元 　          ．逾30日至60日內：①小型車 3900元  ②大型車 5800元  ③載運危險物品車輛 6000元 　          ．逾60日以上　  ：①小型車 4500元  ②大型車 6000元  ③載運危險物品車輛 6000元 ．備　　註：㈠高速公路及快速公路交通管制規則第11條。 　          ㈡記違規點數一點。　   【相關程序條文】（裁處書引用法條‧本件相關程序法條） 第 6 條 ．道路交通管理之稽查，違規紀錄，由交通勤務警察，或依法令執行交通稽查任務人員執行之。 ．公路主管及警察機關就其主管業務，查獲違反道路交通管理之行為者，應本於職權舉發或處理之。　 　 第 43 條（同民國 95 年 06 月 30 日；節錄第1 項、第2 項本文） ．違反道路交通管理事件之裁決，應參酌舉發違規事實、違反情節、稽查人員處理意見及受處分人陳述，依基準表裁處，不得枉縱或偏頗。 ．違反道路交通管理事件裁決書處罰主文欄，應依基準表記明處罰種類，並依下列規定填註：  第 44 條（同民國 96 年 09 月 21 日；節錄第1 項） ．違反道路交通管理事件行為人，未依規定自動繳納罰鍰，或未依規定到案聽候裁決，處罰機關應依基準表於通知單送達且逾越應到案期限六十日之三個月內，逕行裁決之。但警察機關管轄部分，應於通知單送達且逾越應到案期限之三個月內，逕行裁決之。  第 67 條（同民國 108 年 06 月 28 日；節錄第1 項第1 款、第2 項） ．違反道路交通管理事件，受處分人於法定救濟期間經過後或訴訟經法院駁回確定後，而不繳納罰鍰或不繳送汽車牌照、駕駛執照或執業登記證者，依下列規定處理：   一、罰鍰不繳者，依法移送強制執行。 ．依前項各款所為之處罰事項及繳納（送）期限，均應於裁決書處罰主文內填記明確。　　　  行政訴訟法   第 98 條（同民國 96 年 07 月 04 日；節錄第1 項） ．訴訟費用指裁判費及其他進行訴訟之必要費用，由敗訴之當事人負擔。但為第一百九十八條之判決時，由被告負擔。  第 195 條（同民國 87 年 10 月 28 日；節錄第1 項） ．行政法院認原告之訴為有理由者，除別有規定外，應為其勝訴之判決；認為無理由者，應以判決駁回之。 　　 第 236 條（同民國 100 年 11 月 23 日） ．簡易訴訟程序除本章別有規定外，仍適用通常訴訟程序之規定。  第 237-1 條（同民國 110 年 06 月 16 日） ．本法所稱交通裁決事件如下： 　一、不服道路交通管理處罰條例第八條及第三十七條第六項之裁決，而提起之撤銷訴訟、確認訴訟。 　二、合併請求返還與前款裁決相關之已繳納罰鍰或已繳送之駕駛執照、計程車駕駛人執業登記證、汽車牌照。 ．合併提起前項以外之訴訟者，應適用簡易訴訟程序或通常訴訟程序之規定。 ．第二百三十七條之二、第二百三十七條之三、第二百三十七條之四第一項及第二項規定，於前項情形準用之。  第 237-4 條（同民國 100 年 11 月 23 日） ．地方法院行政訴訟庭收受前條起訴狀後，應將起訴狀繕本送達被告。 ．被告收受起訴狀繕本後，應於二十日內重新審查原裁決是否合法妥當，並分別為如下之處置： 　一、原告提起撤銷之訴，被告認原裁決違法或不當者，應自行撤銷或變更原裁決。但不得為更不利益之處分。 　二、原告提起確認之訴，被告認原裁決無效或違法者，應為確認。 　三、原告合併提起給付之訴，被告認原告請求有理由者，應即返還。 　四、被告重新審查後，不依原告之請求處置者，應附具答辯狀，並將重新審查之紀錄及其他必要之關係文件，一併提出於管轄之地方法院行政訴訟庭。 ．被告依前項第一款至第三款規定為處置者，應即陳報管轄之地方法院行政訴訟庭；被告於第一審終局裁判生效前已完全依原告之請求處置者，以其陳報管轄之地方法院行政訴訟庭時，視為原告撤回起訴。 　　　 第 237-5 條（同民國 100 年 11 月 23 日；節錄第1 項第1 、2 款） ．交通裁決事件，按下列規定徵收裁判費： 　一、起訴，按件徵收新臺幣三百元。 　二、上訴，按件徵收新臺幣七百五十元。  第 237-8 條（同民國 100 年 11 月 23 日） ．行政法院為訴訟費用之裁判時，應確定其費用額。 ．前項情形，行政法院得命當事人提出費用計算書及釋明費用額之文書。 　　 第 237-9 條（同民國 100 年 11 月 23 日；節錄第1 項） ．交通裁決事件，除本章別有規定外，準用簡易訴訟程序之規定。